臺灣新北地方法院刑事判決
111年度審交訴字第177號
公  訴  人  臺灣新北地方檢察署檢察官
被      告  鄭乃瑋


上列被告因公共危險案件，經檢察官提起公訴（111年度撤緩偵
字第47號），被告於本院準備程序中就被訴事實為有罪之陳述，
經本院合議庭裁定由受命法官獨任進行簡式審判程序，判決如下
：
    主  文
鄭乃瑋駕駛動力交通工具發生交通事故，致人傷害而逃逸，處有
期徒刑肆月，如易科罰金，以新臺幣壹仟元折算壹日。
    事  實
一、鄭乃瑋原考領之普通重型機車駕駛執照業經公路監理機關自
    民國110年1月5日起執行吊扣，吊扣期間至110年7月4日屆滿
    ，仍於110年2月14日7時51分許，騎乘車牌號碼000-000號普
    通重型機車，沿新北市土城區金城路2段往三峽方向行駛，行
    經新北市土城區金城路2段與金城路2段338巷交岔路口時，本
    應注意汽車（含機車）行駛至交岔路口，其行進應遵守燈光
    號誌，不得闖越紅燈，而依當時天候晴、日間自然光線、柏
    油路面乾燥無缺陷、無障礙物、視距良好等情，並無不能注
    意之情事，竟貿然闖越紅燈，並即行左轉進入金城路2段338
    巷，適陳昱翰騎乘車牌號碼000-000號普通重型機車，沿新北
    市土城區金城路2段338巷往立清街方向直行而至，二車因閃
    煞不及發生碰撞，致陳昱翰人車倒地，受有左側下背挫傷、
    左側髖部和大腿挫傷等傷害（所涉過失傷害罪嫌，業據陳昱
    翰撤回告訴，另經檢察官為不起訴處分）。詎鄭乃瑋知悉其
    已駕車肇事致人受傷，但因其為無照駕駛，竟基於肇事逃逸
    之犯意，未盡其救護義務，亦未留下聯絡方式，或停留現場
    等候警方處理，即逕自騎乘上開機車逃離現場。嗣經陳昱翰
    報警處理，經警方調閱監視器錄影畫面後，始循線查悉上情
    。
二、案經陳昱翰訴由新北市政府警察局土城分局報告臺灣新北地
    方檢察署檢察官偵查起訴。　　　
　　理  由
壹、程序方面：
    本件被告鄭乃瑋所犯係死刑、無期徒刑、最輕本刑為3年以
    上有期徒刑以外之罪，其於準備程序中就被訴事實為有罪之
    陳述，經法官告知簡式審判程序之旨，並聽取公訴人及被告
    之意見後，依刑事訴訟法第273條之1第1項規定，由本院合
    議庭裁定由受命法官獨任進行簡式審判程序，且依刑事訴訟
    法第273條之2及第159條第2項規定，不適用傳聞法則有關限
    制證據能力之相關規定，合先敘明。
貳、實體方面：
一、上揭犯罪事實，業據被告鄭乃瑋於警詢時、偵查中、本院準
    備程序及審理時均坦承不諱，核與證人即告訴人陳昱翰於警
    詢時及偵查中之證述相符，並有車輛詳細資料報表、證號查
    詢機車駕駛人、新北市立土城醫院診斷證明書各1紙、道路
    交通事故現場圖、道路交通事故調查報告表㈠、㈡各1份、監
    視器錄影畫面截圖照片8張、道路交通事故照片24張、道路
    交通事故肇事人自首情形記錄表、新北市政府警察局土城分
    局疑似道路交通事故肇事逃逸追查表各1份、新北市政府警察
    局舉發違反道路交通管理事件通知單3紙、監視器錄影畫面檔
    案光碟在卷可稽（見110年度偵字第14678號偵查卷第10至12
    、16至24、26、28至30頁）。按汽車（含機車）行駛至交岔
    路口，其行進、轉彎應遵守燈光號誌或交通指揮人員之指揮
    ，遇有交通指揮人員指揮與燈光號誌並用時，以交通指揮人
    員之指揮為準，道路交通安全規則第102條第1項第1款定有
    明文。案發當時，被告為具有通常常識、心智正常之成年人
    ，對於上開交通規則不容諉為不知，而觀諸前揭卷附道路交
    通事故調查報告表㈠所載，案發當時天候晴、日間自然光線
    、柏油路面乾燥無缺陷、無障礙物、視距良好，足見被告並
    無不能注意之情事，行經上開交岔路口，竟貿然闖越紅燈而
    肇事，被告之駕駛行為具有過失，至為灼然。綜上所述，足
    認被告之自白核與事實相符，應可採為認定事實之依據。本
    案事證明確，被告犯行堪予認定，應依法論科。
二、論罪科刑：
  ㈠按行為後法律有變更者，適用行為時之法律。但行為後之法
    律有利於行為人者，適用最有利於行為人之法律，刑法第2
    條第1項定有明文。查被告行為後，刑法第185條之4業於110
    年5月28日經總統公布修正施行，並自同年月30日生效，修
    正後刑法第185條之4將駕駛動力交通工具發生交通事故後逃
    逸之行為，區分為致人傷害、致人於死或重傷而逃逸，並新
    增第2項關於駕駛人係無過失之規定。而修正前刑法第185條
    之4規定「駕駛動力交通工具肇事，致人死傷而逃逸者，處1
    年以上7年以下有期徒刑」，修正後刑法第185條之4第1項則
    規定「駕駛動力交通工具發生交通事故，致人傷害而逃逸者
    ，處6月以上5年以下有期徒刑；致人於死或重傷而逃逸者，
    處1年以上7年以下有期徒刑」，是經比較新舊法結果，修正
    後刑法第185條之4第1項前段駕駛動力交通工具發生交通事
    故，致人傷害而逃逸者之刑度較修正前之規定為低，自以修
    正後刑法第185條之4第1項前段之規定對被告較為有利，依
    刑法第2條第1項但書之規定，應適用修正後刑法第185條之4
    第1項前段之規定。　　
  ㈡核被告所為，係犯刑法第185條之4第1項前段之駕駛動力交通
    工具發生交通事故致人傷害而逃逸罪。
  ㈢按刑法第185條之4第1項前段之法定刑為「6月以上5年以下有
    期徒刑」，然同為肇事逃逸者，其原因動機不一，犯罪情節
    未必盡同（如擦挫傷、撕裂傷、骨折、出血等），其肇事逃
    逸行為所造成危害社會之程度自屬有異，法律科處此類犯罪
    ，所設之法定最低本刑卻同為「6月以上有期徒刑」，不可
    謂不重；於此情形，倘依其情狀處以6月以下有期徒刑，即
    足以懲儆，並可達防衛社會之目的者，自非不可依客觀之犯
    行與主觀之惡性二者加以考量其情狀，是否有可憫恕之處，
    適用刑法第59條之規定酌量減輕其刑，期使個案裁判之量刑
    ，能斟酌至當，符合比例原則。查，被告固於肇事致人受傷
    後未為適當之救護即逕自騎車逃離現場，然告訴人因被告肇
    事所受之傷害為左側下背挫傷、左側髖部和大腿挫傷等傷害
    ，傷勢非重，且本件事故發生地點為新北市土城區金城路2段
    與金城路2段338巷交岔路口，事發時間為7時51分許，路上
    人車非少，是告訴人於此情形下，通常應可獲得其他用路人
    較高之即時救助機率，可認被告逃逸行為對告訴人所可能衍
    生危害之程度及對社會造成之風險相對較輕，輔以被告於案
    發後已與告訴人達成調解，告訴人亦對其撤回過失傷害告訴
    ，此有新北市土城區調解委員會調解筆錄、聲請撤回告訴狀
    各1份在卷可稽，可見其深具悔意，惡性實非重大，是綜觀
    本案犯罪情狀，並考量被告客觀犯行、主觀惡性及其犯罪所
    生結果，應認被告犯行雖為法所不許，惟犯罪情節較為輕微
    ，若須為此承擔該罪法定最低本刑即6月以上有期徒刑（已
    屬得易科罰金之刑度上限），恐嫌過苛，在客觀上足以引起
    一般人普遍之同情，而有情輕法重、堪予憫恕之處，爰依刑
    法第59條之規定，酌量減輕其刑。
  ㈣爰審酌被告明知已肇事致告訴人受傷，竟因自身無照，即逕
    自騎車逃離現場，顯然欠缺尊重用路人生命安全之觀念，惟
    念其犯後始終坦承犯行，態度尚可，且業與告訴人成立調解
    ，告訴人亦對其撤回過失傷害告訴，被告犯罪所生之危害已
    獲減輕，並衡酌其前於107年間有因違反毒品危害防制條例
    案件經法院論罪科刑及執行完畢紀錄，有臺灣高等法院被告
    前案紀錄表1份可參，及犯罪之動機、目的、手段，自陳高
    中畢業之智識程度、現與他人合夥開牛排館、須撫養母親及
    2名子女之生活狀況等一切情狀，量處如主文所示之刑，並
    諭知如易科罰金之折算標準，以資懲儆。
據上論斷，應依刑事訴訟法第273條之1第1項、第299條第1項前
段，刑法第2條第1項但書、第185條之4第1項前段、第59條、第4
1條第1項前段，判決如主文。
本案經檢察官林佳慧提起公訴，經檢察官高智美到庭執行職務。
中　　華　　民　　國　　111 　年　　11　　月　　16　　日
                  刑事第二十五庭  法  官      曾淑娟
上列正本證明與原本無異。
如不服本判決，應於判決送達後20日內敘明上訴理由，向本院提
出上訴狀 (應附繕本) ，上訴於臺灣高等法院。其未敘述上訴理
由者，應於上訴期間屆滿後20日內向本院補提理由書「切勿逕送
上級法院」。
                                  書記官      王若安 
中　　華　　民　　國　　111 　年　　11　　月　　17　　日
附錄本案論罪科刑法條全文：
中華民國刑法第185條之4
駕駛動力交通工具發生交通事故，致人傷害而逃逸者，處6月以
上5年以下有期徒刑；致人於死或重傷而逃逸者，處1年以上7年
以下有期徒刑。
犯前項之罪，駕駛人於發生交通事故致人死傷係無過失者，減輕
或免除其刑。